臺灣臺中地方法院民事判決　96年度重訴字第242號
原　　　告　　合作金庫商業銀行股份有限公司
法定代理人　　許德男
訴訟代理人　　戊○○
被　　　告　　東王微碼資訊股份有限公司
兼法定代理人　丙○○
被　　　告　　甲○○
　　　　　　　乙○○
　　　　　　　丁○○
上列當事人間請求清償借款事件，本院於民國96年9月26日言詞
辯論終結，判決如下：
    主  文
被告應連帶給付原告新臺幣貳仟佰伍拾捌萬捌仟貳佰柒拾陸元
，及分別如附表所示金額，按所列利率計算之利息及違約金。
訴訟費用新臺幣貳拾壹萬玖仟捌佰玖拾貳元由被告連帶負擔。
    事實及理由
一、被告等受合法通知，均未於言詞辯論期日到場，核無民事訴
    訟法第386條各款所列情形，爰依原告之聲請，由其一造辯
    論而為判決。
二、原告起訴主張：被告東王微碼資訊股份有限公司（以下簡稱
    東王公司）於：(一)民國92年5月12日邀同被告丙○○、甲○○、乙○○、丁○○為連帶保證人，向原告借款新臺幣（下
    同）7,000,000元，並與原告簽訂借據1紙，約定借款期限至
    97年5月12日止，被告東王公司應以每月為一期，共分60期
    ，按期平均攤還本金，及按原告牌告基準利率加碼週年利率
    3.175%機動計算之利息（於原告提起本件訴訟時為週年利率
    6.885%）；於(二)95年1月2日及(三)95年7月11日另邀同被告丙○○、甲○○、乙○○、丁○○為連帶保證人，向原告借款
    (二)4,500,000元、(三)4,500,000元，就該2筆借款各與原告簽
    訂借據1紙，約定借款期限為1年，被告東王公司應於期限屆
    至時返還本金，且就第(二)筆借款，應按月給付依原告牌告基
    準利率加碼週年利率4.425%機動計算之利息（於原告提起本
    件訴訟時為週年利率6.135%），就第(三)筆借款則應按月給付
    依原告定儲指數利率加碼週年利率4.265%機動計算之利息（
    於原告提起本件訴訟時為週年利率6.475%）；再於(四)94年7
    月11日、(五)95年1月2日、(六)95年2月20日及(七)95年9月5日向
    原告分別借用(四)600,000元、(五)800,000元、(六)5,000,000元
    、(七)6,400,000元，並由被告5人共同簽發本票4紙作為擔保
    ，被告東王公司就該4筆借款與原告約定之借款期限均為1年
    ，其應於期限屆至時返還本金，就第(四)、(五)筆借款，另應按
    月給付依原告牌告基準利率加碼週年利率3.175%機動計算之
    利息（於原告提起本件訴訟時分別為週年利率6.955%及6.88
    5%）；就第(六)筆借款應按月給付依原告牌告基準利率加碼週
    年利率3.075%機動計算之利息（於原告提起本件訴訟時為週
    年利率6.785%）；就第(七)筆借款則應按月給付依原告定儲指
    數利率加碼週年利率4.675%機動計算之利息（於原告提起本
    件訴訟時為週年利率6.88 5%）。原告與被告東王公司就以
    上7筆借款均約定：如被告東王公司有任何一宗債務不依約
    清償或攤還本金時，全部債務視為到期。且逾期清償在6個
    月以內者，應按上開利率10%，逾期超過6個月部分，則須按
    上開利率20%計付違約金。詎被告東王公司就該7筆借款均未
    依約按期繳納本息，依其與原告間之約定，其對原告所負債
    務已視同全部到期，合計尚積欠原告如附表所示之債權本金
    、利息及違約金未還。而被告丙○○、甲○○、乙○○、丁○○均為上述第(一)至(三)筆借款之連帶保證人，另就被告東王
    公司向原告借用之第(四)至(七)筆借款亦共同簽發本票作為擔保
    ，則就被告東王公司對原告所負上述7筆借款債務，應負連
    帶清償之責。為此爰依消費借貸及連帶保證之法律關係，提
    起
    本件訴訟，並聲明如主文第1項所示。被告5人均未於言詞辯
    論期日到場，亦未提出書狀作何聲明或陳述。
三、原告主張之上開事實，業據其提出本票4紙、借據3紙、授信
    約定書5份（以上均為影本）、原告公司基準放款利率表及
    定儲指數利率表1紙為證；又被告東王公司、丙○○、乙○○及丁○○5人對於原告主張之前開事實，均已受本院於相
    當時期合法之通知，而於言詞辯論期日不到場，亦未提出準
    備書狀爭執，依民事訴訟法第280條第3項前段、第1項前段
    之規定，視同自認原告主張之前述事實；至被告甲○○亦經
    本院合法通知而未到庭或具狀作何聲明或陳述，本院審酌原
    告提出之各項證據，認為原告上述主張為可採信。
四、按稱消費借貸者，謂當事人一方移轉金錢或其他代替物之所
    有權於他方，而約定他方以種類、品質、數量相同之物返還
    之契約；而借用人應於約定期限內，返還與借用物種類、品
    質、數量相同之物，民法第474條第1項、第478條前段定有
    明文。又稱保證者，謂當事人約定，一方於他方之債務人不
    履行債務時，由其代負履行責任之契約；保證債務，除契約
    另有訂定外，包含主債務之利息、違約金、損害賠償及其他
    從屬於主債務之負擔，同法第739條、第740條亦有明文。另
    保證債務之所謂連帶，係指保證人與主債務人負同一債務，
    對於債權人各負全部給付之責任者而言，此就民法第272條
    第1項規定連帶債務之文義參照觀之甚明（最高法院45年臺
    上字第1426號判例可資參照）。另本票發票人所負責任，與
    匯票承兌人同，即應負付款之責；2人以上在票據上共同簽
    名時，應連帶負責，復為票據法第121條、第52條第1項及第
    5條第2項所明定。且連帶債務之債權人，依同法第273條第1
    項規定，得對於債務人中之一人或數人或其全體，同時或先
    後請求全部或一部之給付。被告東王公司以被告丙○○、甲○○、乙○○、丁○○為連帶保證人，向原告借用前述第(一)
    至(三)筆借款，另該被告公司於向原告借用前述第(四)至(七)筆借
    款時，與另4名被告共同簽發本票交付原告作為擔保，惟被
    告東王公司就以上7筆借款均未依約按期繳納本息，尚積欠
    原告如主文第1項所示之金額、利息及違約金，依其與原告
    間之約定，其所負債務已視為全部到期，業如前述。從而，
    原告請求被告等連帶為如主文第1項所示之給付，合於前揭
    法律規定，為有理由，應予准許。
五、訴訟費用（即第一審裁判費219,592元及公示送達費用300元
    ）負擔之依據：民事訴訟法第78條、第85條第2項。
中　　華　　民　　國　　96　　年　　10　　月　　 9　　日
                  民事第二庭    法  官  鍾啟煒
附表：
┌──┬──────┬──────┬──────────┐
│編號│金       額 │利        息│違     約      金   │
│    │（新臺幣）  │            │                    │
├──┼──────┼──────┼──────────┤
│一  │1,983,276元 │自民國95年12│自96年1月13日起至清 │
│    │            │月12日起至清│償日止，逾期在6個月 │
│    │            │償日止，按週│以內者，按上開利率  │
│    │            │年利率6.885%│10%，逾期在6個月以上│
│    │            │計算。      │者，其超過6個月部分 │
│    │            │            │，按上開利率20%計算 │
│    │            │            │。                  │
├──┼──────┼──────┼──────────┤
│二  │4,500,000元 │自民國95年12│自96年1月3日起至清償│
│    │            │月2日起至清 │日止，逾期在6個月以 │
│    │            │償日止，按週│內者，按上開利率10% │
│    │            │年利率6.135%│，逾期在6個月以上者 │
│    │            │計算。      │，其超過6個月部分， │
│    │            │            │按上開利率20%計算。 │
├──┼──────┼──────┼──────────┤
│三  │4,500,000元 │自民國96年1 │自96年2月2日起至清償│
│    │            │月1日起至清 │日止，逾期在6個月以 │
│    │            │償日止，按週│內者，按上開利率10% │
│    │            │年利率6.475%│，逾期在6個月以上者 │
│    │            │計算。      │，其超過6個月部分， │
│    │            │            │按上開利率20%計算。 │
├──┼──────┼──────┼──────────┤
│四  │405,000元   │自民國96年1 │自96年2月2日起至清償│
│    │            │月1日起至清 │日止，逾期在6個月以 │
│    │            │償日止，按週│內者，按上開利率10% │
│    │            │年利率6.955%│，逾期在6個月以上者 │
│    │            │計算。      │，其超過6個月部分， │
│    │            │            │按上開利率20%計算。 │
├──┼──────┼──────┼──────────┤
│五  │800,000元   │自民國96年1 │自96年2月3日起至清償│
│    │            │月2日起至清 │日止，逾期在6個月以 │
│    │            │償日止，按週│內者，按上開利率10% │
│    │            │年利率6.885%│，逾期在6個月以上者 │
│    │            │計算。      │，其超過6個月部分， │
│    │            │            │按上開利率20%計算。 │
├──┼──────┼──────┼──────────┤
│六  │5,000,000元 │自民國96年1 │自96年2月21日起至清 │
│    │            │月20日起至清│償日止，逾期在6個月 │
│    │            │償日止，按週│以內者，按上開利率10│
│    │            │年利率6.785%│%，逾期在6個月以上者│
│    │            │計算。      │，其超過6個月部分， │
│    │            │            │按上開利率20%計算。 │
├──┼──────┼──────┼──────────┤
│七  │6,400,000元 │自民國95年12│自96年1月6日起至清償│
│    │            │月5日起至清 │日止，逾期在6個月以 │
│    │            │償日止，按週│內者，按上開利率10% │
│    │            │年利率6.885%│，逾期在6個月以上者 │
│    │            │計算。      │，其超過6個月部分， │
│    │            │            │按上開利率20%計算。 │
├──┼──────┼──────┼──────────┤
│總計│23,588,276元│            │                    │
└──┴──────┴──────┴──────────┘
以上正本係照原本作成
如對本判決上訴，須於判決送達後20日內向本院提出上訴狀
中　　華　　民　　國　　96　　年　　10　　月　　 9　　日
                    　　　　　　書記官
